臺灣高等法院臺中分院刑事裁定　　　　100年度交抗字第828號
抗　告　人
即受處分人　劉建漢
上列抗告人因違反道路交通管理處罰條例案件，不服臺灣臺中地
方法院中華民國100年8月16日裁定（原審案號：100年度交聲字
第2273、2274號），提起抗告，本院裁定如下：
    主  文
原裁定撤銷，發回臺灣臺中地方法院。
    理  由
一、原裁定意旨略以：受處分人劉建漢騎乘車號RM5-713號機車
    ，於民國100年1月13日14時46分許，在臺中市○○路與大雅
    路口處，因「未依規定二段式左轉」之違規，經臺中市警察
    局第二分局立人派出所警員依違反道路交通管理處罰條例第
    48條第1項第2款當場舉發。又騎乘上開機車於100年1月15日
    6時40分許，在臺中市○區○○路與進化北路口處，因「闖
    紅燈（崇德路往進化北路直行）」之違規，經臺中市警察局
    第二分局永興派出所警員依違反道路交通管理處罰條例第53
    條第1項當場舉發。受處分人雖辯稱未收受上開交通罰單，
    惟依臺中市警察局中市警交字第GF0000000號、中市警交字
    第GF0000000號舉發違反道路交通管理事件通知單所示，該
    等通知單上所填記違規人姓名、性別、出生年月日、地址、
    身分證統一編號，核與受處分人個人基本資料查詢結果相符
    ，收受通知聯者簽章欄上「劉建漢」簽名，亦與受處分人於
    異議狀當事人欄、具狀人及異議狀寄送信封寄件人所簽「劉
    建漢」筆劃之轉折、捺撇及筆觸相同，足見通知單上收受通
    知聯者簽章欄上「劉建漢」簽名，確為受處分人所親簽，受
    處分人辯稱未收受交通罰單云云，不足採信。況依卷附之「
    違規查詢報表」所示，受處分人記錄有案之違規次數高達58
    次，益見受處分人確屬經常違反交通規則之人，而顯有上開
    「未依規定二段式左轉」、「闖紅燈」等違規事實無誤。從
    而，原處分機關依交通管理處罰條例第48條第1項第2款、第
    53條第1項，分別裁處罰鍰新臺幣（下同）900元、2700元，
    並依同條例第63條第1項第1款、第3款規定，分別記違規點
    數1點及3點，核無不當，受處分人聲明異議為無理由，應予
    駁回等語。
二、抗告意旨略以：不服原審所為裁定，具狀提起抗告，員警捉
    無證據之下違法開單，僅單憑員警片面詞語即偏頗採信，處
    分機關圖為員警充當鄉里之老大，無視抗告人或其他人有否
    犯罪嫌疑，證據是否屬實，即移送法辦，亦不顧人身自由，
    抗告人多達58次之違規，其中非法開單，臺中市政府太平分
    局，一次多達20餘張罰單，為偽造文書，應逕行追訴其不法
    刑責。原審「空言指摘」罔顧事實法律，員警不為程序正義
    ，所為違法縱容濫權開罰，故意誣陷，請將原違法裁定予以
    撤銷，更為適法裁定云云。
三、本院查：
  (一)按道路交通管理處罰條例第89條前段規定：「法院受理有關
    交通事件，準用刑事訴訟法之規定」則因準用刑事訴訟法第
    161條第1項之結果，舉發機關對於行為人之違規事由，即負
    有舉證責任。又道路交通事件處理辦法第15條亦明定：「法
    院就聲明異議之事件，必要時，得訊問受處分人及其他關係
    人，並得傳喚證人，命行鑑定，實施勘驗」。從而，法院處
    理交通異議事件，違規事實不明或有所爭執時，允宜傳喚原
    舉發警員或其他相關人士，經依刑事訴訟法所定告知偽證處
    罰及具結義務，命具結後陳述案情，並使被舉發違規之行為
    人得有與之對質、詰問以辨明疑義之機會，方與司法保障法
    治並維護人民權利之本旨相符。
  (二)又交通聲明異議事件，若有類如測速照相般之客觀科學證據
    可資查考，其正確性固較無爭議；惟若係警員依其現場目視
    之結果所為舉發，復經行為人質疑其舉發之真實性時，法院
    宜再傳喚舉發之警員到庭作證，以證人具結之法律程序加以
    調查，俾有助於釐清事實，消彌爭端，兼維人民權利。查本
    件原處分機關所據以裁罰之臺中市警察局中市警交字第GF00
    00000、GF0000000號舉發違反道路交通管理事件通知單內，
    固載有受處人「未依規定二段式左轉」、「闖紅燈（崇德路
    往進化北路直行）」等違規事由，然因受處分人爭執甚烈，
    則事之有無，似難僅憑上開記載即可確認。又被舉發人在舉
    發違反道路交通管理事件通知單之「收受通知聯者簽章」欄
    內簽名，以示其已收受通知之行為，也不當然可解為其已坦
    承確有所載違規事由，此亦不言可喻。再者，參卷附「違規
    查詢報表」所示，本件受處分人固曾有多次交通違規行為，
    然藉此推擬其應有本件違規事由，恐非適合。尤其，受處分
    人當初為警舉發時，警方係1人單獨或數人一同執勤？是否
    尚有他人亦可證明其違規行為，方開單告發？受處分人如何
    未依規定二段式左轉？當地有無明確指示機車應二段式左轉
    之標誌？又警方目睹受處分人闖越紅燈時，係於其尚未闖越
    前即一直鎖定觀察無誤；抑或在執勤時尚須不斷環顧四方之
    交通狀況，致有誤會？或受處分人是否於通過該路口前仍為
    綠燈，然於轉為紅燈後，始完全通過路口？另當時天候及視
    距情況如何，有無下雨或艷陽高照而可能導致警員誤判？凡
    此宜均再予釐清，以杜爭議。
四、綜上所述，原法院未經傳喚舉發前開交通違規事件之警員到
    庭為證，以究明爭端，即駁回受處分人之聲明異議，應非妥
    當，致原裁定無以維持，復因事涉當事人之審級利益，故將
    原裁定撤銷，發回原審法院更為必要之調查，以期妥適。
據上論結，應依道路交通事件處理辦法第25條、刑事訴訟第413
條前段，裁定如主文。
中    華    民    國   100    年    9    月    30    日
            刑事第九庭  審判長法  官  江  德  千
                              法  官  陳  宏  卿
                              法  官  莊  深  淵
以上正本證明與原本無異。
不得再抗告。
                              書記官  陳  振  海
中    華    民    國   100    年    9    月    30    日